【裁判字號】    98,消債抗,66
【裁判日期】    980410
【裁判案由】    更生事件
【裁判全文】
臺灣板橋地方法院民事裁定            98年度消債抗字第66號
抗  告  人  甲○○原名林建波.
代  理  人  李勇三律師
上列抗告人因消費者債務清理條例聲請更生事件，對於中華民國
98年1 月19日本院97年度消債更字第1230號裁定提起抗告，本院
裁定如下：
    主  文
抗告駁回。
抗告費用由抗告人負擔。
    理  由
一、按債務人與金融機構協商成立者，不得聲請更生或清算，但
    因不可歸責於己之事由，致履行顯有重大困難者，不在此限
    ；本條例施行前，債務人依金融主管機關協調成立之中華民
    國銀行公會會員辦理消費金融案件無擔保債務協商機制與金
    融機構成立之協商，準用前項之規定，消費者債務清理條例
    第151條第 5項、第6項分別定有明文。又聲請更生或清算不
    合程式或不備其他要件者，法院應以裁定駁回之，但其情形
    可以補正者，法院應定期間先命補正，復為同條例第 8條所
    明定。
二、本件抗告意旨略以：
    聲請人於95年6 月成立協商當時，配偶林雅惠有正常收入，
    可分擔大部分家庭生活費用，是以聲請人每月收入除分擔部
    份家庭生活費外，尚有能力償付協商款項。嗣聲請人於96年
    11月失業，時與配偶發生爭吵，終至意見不合，雙方於97年
    1 月17日離婚，離婚後聲請人須獨自負擔生活費用。自97年
    2 月起，抗告人雖有昇達公司給付每月新台幣（下同）2500
    0 元之薪資，用以支付房租11000 元及膳食、交通、水電瓦
    斯等費用約10000 元，餘4000元實不足支付協商款項10562
    元。是自97年3 月以後，抗告人之支付能力確實有所改變，
    因而自97年3 月起毀諾。抗告人一再設法向親友借貸周轉用
    以繳付協商款項而不可得，致使繼續履行協商內容有重大困
    難情事，而此事由並非抗告人主觀上惡意，實係客觀上確有
    不可歸責於債務人之事由所致。又依行政院主計處公佈97年
    臺灣省居民每人每月最低生活費用為9829元，抗告人另須扶
    養長女林嘉蔚、父親林吉村、母親蕭美香，每人4000元，共
    12000 元，連同抗告人個人最低生活費9829元，合計為
    21829 元，每月25000 元收入確實不夠支付協商款項，因而
    不得不毀諾。抗告人因車禍受傷，腿骨開放性骨折尚未痊癒
    ，腿部尚有鋼釘支撐，一年後才能拔除骨內鋼釘，醫生尚不
    能斷定痊癒程度，所以無法拿到殘障手冊，無從獲得政府之
    補助，對於卡債誠須獲准更生，以重建經濟生活。抗告人所
    提更生方案，未獲得債權銀行贊同，抗告人同意調整為每期
    清償3000元，每月1 期，共72期，清償總金額216000元，清
    償成數為原債務總額634085元之34.06%，衡酌抗告人之收入
    財產狀況及銀行雙卡利息、違約金、手續費計算之不合法不
    合理等情形，抗告人確實已盡力清償等語。並聲明：(1)原裁
    定廢棄(2)准抗告人更生。
三、經查，抗告人稱「因車禍受傷，腿骨開放性骨折尚未痊癒」
    乙節，發生於95年3 月，有診斷證明書可稽，該車禍發生於
    協商成立之前，自不能作為協商後新生不可歸責於己致履行
    有重大困難之事由，先予敘明。次查，抗告人所列主要支出
    為房租11000 元及膳食、交通、水電瓦斯等費用約10000 元
    ，並稱「因與配偶離婚，故需獨自負擔生活費用」云云，惟
    據抗告人所提戶籍謄本所載，抗告人之前配偶林雅惠固與抗
    告人離婚，惟仍寄居於抗告人之戶籍台北縣板橋市○○路○
    段95巷11之3 號，抗告人現住處之房屋係由林雅惠出面承租
    ，有租賃契約可稽（見原審卷第45頁），故該房屋租金應由
    林雅惠負擔，是抗告人自無必要再支出房屋租金。次查，抗
    告人於聲請狀僅列其女林嘉蔚為受扶養人，其95年度綜合所
    得稅申報書亦未將抗告人之父母林吉村、蕭美香列為受扶養
    親屬，是抗告人於二審始提出需扶養其父母之事實，為不可
    採，其所列父母各4000元之扶養支出費用不應計入。而林雅
    惠95年度之年收入60萬元，較抗告人之95年度之年收入
    306880元為高（均見原審卷第60頁），是抗告人之女林嘉蔚
    之扶養費應由林雅惠負擔三分之二。綜上，依行政院主計處
    公佈97年臺灣省居民每人每月最低生活費用為9829元，加上
    抗告人須支出扶養長女林嘉蔚1333元（4000x1/3=133 3），
    合計為11162 元，抗告人每月25000 元收入扣掉11162 元，
    剩13838 元，仍可支付協商款10562 元，難認抗告人已符合
    消費者債務清理條例第151 條第5 項但書「因不可歸責於己
    之事由，致履行顯有重大困難」之事由，且該欠缺無從補正
    ，依首揭條文規定，自應駁回其更生之聲請，從而原審裁定
    駁回聲請人更生之聲請，並無違誤。抗告意旨指摘原裁定不
    當，求予廢棄另為裁定，為無理由，應予駁回。
四、據上論結，本件抗告為無理由，依消費者債務清理條例第15
    條，民事訴訟法第495 條之1 第1 項、第449 條第1 項、第
    95條、第78條，裁定如主文。
中    華    民    國    98    年    4     月    10   日
                  民事第三庭    審判長法  官  朱耀平
                                      法  官  張紫能
                                      法  官  陳映如
不得抗告。
中    華    民    國    98    年    4     月    10    日
                                       書記官  李錦輝


司法院資訊處製作；財團法人民間司法改革基金會備份。
